臺灣新竹地方法院民事判決　　　　　　100年度審訴字第361號
原　　　告　陳春妹
訴訟代理人　楊隆源律師
被　　　告　中華開發管理股份有限公司
法定代理人　吳春臺
訴訟代理人　黃靖妃
上列當事人間債務人異議之訴事件，本院於民國100 年10月28日
言詞辯論終結，判決如下：
    主  文
本院一００年度司執字第二四四二八號清償票款強制執行事件所
為之強制執行程序，應予撤銷。
訴訟費用由被告負擔。
    事實及理由
一、原告起訴主張：高林公司曾以原告及訴外人霞福隆為票據債
    務人，向臺灣臺北地方法院聲請核發87年度票字第11001 號
    本票准許強制執行之裁定及其確定證明。嗣經高林公司向臺
    灣板橋地方法院聲請以89年度執字第940 號強制執行事件為
    強制執行，惟因債務人無財產可供執行，經臺灣板橋地方法
    院於89年1 月7 日核發板院通民執公字第01075 號債權憑證
    在案，嗣高林公司先後於94年5 月23日、97年6 月24日向臺
    灣板橋地方法院聲請強制執行，經臺灣板橋地方法院先後以
    94年度民執字第16465 號、97年度民執字第49078 號為強制
    執行，均因債務人無財產可供執行，故執行無結果而結案。
    嗣高林公司於97年11月18日將系爭債權憑證所表彰之本票債
    權讓與訴外人怡信資產管理股份有限公司（下稱怡信公司）
    ，訴外人怡信公司又於98年3 月3 日將系爭債權憑證所表彰
    之本票債權讓與被告，被告再於100 年7 月13日將債權讓與
    之事實通知原告，並於100 年8 月23日執該債權憑證，向本
    院聲請以10 0年度司執字第24428 號清償票款強制執行程序
    強制執行原告之不動產。惟被告所持系爭債權憑證所表彰之
    本票債權請求權，其消滅時效期間應為3 年，台灣板橋地方
    法院於89年1 月7 日核發系爭債權憑證，系爭債權憑證所表
    彰之本票債權請求權之消滅時效期間應自89年1 月8 日開始
    重行計算，至92年1 月7 日止，已屆滿3 年，應已罹於時效
    ，被告自得拒絕給付。訴外人高林公司雖於94年5 月23日執
    系爭債權憑證，向台灣板橋地方法院聲請強制執行，並由台
    灣板橋地方法院於系爭債權憑證上載明執行無結果，惟因訴
    外人高林公司係於時效完成後，始提出強制執行之聲請，而
    斯時已逾3 年之消滅時效期間，自不生中斷時效及重行起算
    時效之效力。由於系爭債權憑證所表彰之本票債權請求權已
    罹於時效，原告自得拒絕給付，足見本件已有消滅或妨害被
    告請求之事由發生，為此爰依強制執行法第14條第1 項規定
    ，提起本件債務人異議之訴，並聲明：如主文所示。
二、被告則以：查被告係於98年3 月3 日方自訴外人怡信公司受
    讓系爭本票債權，對訴外人高林公司所持系爭本票債權是否
    中斷時效乙節並不知情，依票據法第13條規定，原告自不得
    以其與訴外人高林公司間所存抗辯事由對抗被告，退而言之
    ，縱認系爭本票債權之請求權罹於時效而消滅，惟被告仍得
    依票據法第22條第4 項前段對原告主張利益償還請求權，準
    此，原告提起本件訴訟，並無理由等語，資為抗辯，並聲明
    ：原告之訴駁回。
三、兩造不爭執之事項：
（一）高林公司曾以原告及訴外人霞福隆為票據債務人，向臺灣
      臺北地方法院聲請核發87年度票字第11001 號本票准許強
      制執行之裁定及其確定證明。嗣經高林公司向臺灣板橋地
      方法院聲請以89年度執字第940 號強制執行事件為強制執
      行，惟因債務人無財產可供執行，經臺灣板橋地方法院於
      89年1 月7 日核發板院通民執公字第01075 號債權憑證在
      案，嗣高林公司先後於94年5 月23日、97年6 月24日向臺
      灣板橋地方法院聲請強制執行，經臺灣板橋地方法院先後
      以94年度民執字第16465 號、97年度民執字第49078 號為
      強制執行，均因債務人無財產可供執行，故執行無結果而
      結案。
（二）訴外人怡信資產管理股份有限公司於97年11月18日自高林
      公司處受讓其對原告之臺灣板橋地方法院89年度執字第94
      0 號債權憑證所示債權中本金619,137 元及遲延利息、違
      約金，被告再於98年3 月3 日自訴外人怡信資產管理股份
      有限公司處受讓高林公司對原告之臺灣板橋地方法院89年
      度執字第940 號債權憑證所示債權中本金619,137 元及相
      關利息、違約金、墊付之費用，復於100 年7 月13日將債
      權讓與之事實通知原告，被告乃於100 年8 月23日執該債
      權憑證，聲請本院100 年度司執字第24428 號清償票款強
      制執行程序強制執行原告之財產。原告於執行程序終結前
      ，提起本件債務人異議之訴。
四、兩造確認之爭點：
（一）原告主張臺灣板橋地方法院89年度執字第940 號債權憑證
      所示本票債權請求權，業已罹於時效，原告據此為時效抗
      辯，有無理由？
（二）原告依強制執行法第14條第1 項規定，訴請本院100 年度
      司執字第24428 號強制執行事件所為強制執行程序應予撤
      銷，有無理由？
五、本院之判斷：
（一）原告主張臺灣板橋地方法院89年度執字第940 號債權憑證
      所示本票債權請求權，業已罹於時效，原告據此為時效抗
      辯，有無理由？
    1.按經確定判決或其他與確定判決有同一效力之執行名義所
      確定之請求權，其原有消滅時效期間不滿5 年者，因中斷
      而重行起算之時效期間為5 年，民法第137 條第3 項固定
      有明文。惟所謂「與確定判決有同一效力之執行名義」係
      指實體上爭執業已確定者而言。而法律所以規定短期消滅
      時效，係以舉證困難為主要目的，如請求權經法院判決確
      定，或和解、調解成立者，其實體權利義務關係業已確定
      ，不再發生舉證問題，為保護債權人之合法利益，以免此
      種債權人明知債務人無清償能力，仍須不斷請求強制執行
      或為其他中斷時效之行為，並為求其與修正前強制執行法
      第4 條第3 項規定相呼應，所以有民法第137 條第3 項延
      長時效期間為5 年之規定；而本票執票人依票據法第123
      條規定，聲請法院裁定許可對發票人強制執行，係屬非訟
      事件，此項裁定並無確定實體上法律關係存否之實質確定
      力，自非與確定判決有同一效力之執行名義，執票人之請
      求權消滅時效期間，並不能因取得法院許可強制執行之裁
      定而延長為5 年，最高法院83年度台上字第2675號判決意
      旨可資參照。次按票據法第22條第1 項規定，執票人對本
      票發票人之權利，自到期日起算，3 年間不行使者，因時
      效而消滅。又消滅時效因開始執行行為或聲請強制執行而
      中斷；時效中斷者，自中斷之事由終止時，重行起算，民
      法第129 條第2 項第5 款及第137 條第1 項固分別定有明
      文，惟消滅時效完成後，如債權人依原執行名義或債權憑
      證聲請法院再行強制執行時，亦不生中斷時效或中斷事由
      終止重行起算時效之問題，債務人自非不得對之提起債務
      人異議之訴，以排除該執行名義之執行（最高法院89年度
      台上字第1623號判決意旨參照）。
    2.查本件被告執訴外人高林公司因系爭本票所取得之臺灣臺
      北地方法院87年度票字第11001 號本票裁定及其確定證明
      ，換發之台灣板橋地方法院89年1 月7 日核發板院通民執
      公字第01075 號債權憑證為本院100 年度司執字第24428
      號執行事件之執行名義，對原告之財產為強制執行。而上
      開本票裁定既非與確定判決有同一效力之執行名義，依據
      前揭說明，其請求權消滅時效期間，並不因民法第137 條
      第3 項規定而延長為5 年，仍應適用票據法第22條第1項
      規定，請求權於3 年間不行使，即因時效而消滅。本件原
      債權人高林公司固於89年間執臺灣臺北地方院87年度票字
      第11001 號本票裁定及其確定證明，向台灣板橋地方法院
      就系爭本票債權聲請強制執行，並經台灣板橋地方法院以
      89年度執字第940 號強制執行事件執行而中斷請求權時效
      之進行，嗣台灣板橋地方法院89年執字第940 號強制執行
      事件依債權人高林公司之請求，於89年1 月7 日核發板院
      通民執公字第01075 號債權憑證交付債權人高林公司收受
      ，業據本院依職權調閱本院100 年度司執字第24428 號強
      制執行事件卷宗核閱無誤，則系爭本票債權因聲請強制執
      行而中斷之時效，應自89年1 月8 日起重新起算3 年，至
      92年1 月7 日系爭本票之請求權時效即因罹於3 年之消滅
      期間而完成。雖原債權人高林公司於系爭本票債權請求權
      之時效完成後，先後於94年5 月23日、97年6 月24日向臺
      灣板橋地方法院聲請強制執行，經臺灣板橋地方法院先後
      以94年度民執字第16465 號、97年度民執字第49078 號為
      強制執行，惟並不生中斷時效或中斷事由終止重行起算時
      效之問題。被告受讓系爭已時效完成之系爭本票債權，另
      聲請本院以100 年度司執字第24428 號清償票款強制執行
      程序再行強制執行，自亦不生中斷時效或中斷事由終止重
      行起算時效之效果。本件原告主張系爭本票之債權請求權
      迄今已罹於時效，得拒絕清償等語，於法有據。
    3.至被告雖辯稱其於98年3 月3 日方自訴外人怡信公司受讓
      系爭本票債權，對訴外人高林公司所持系爭本票債權是否
      中斷時效乙節並不知情，依票據法第13條、第22條第4 項
      前段規定，原告不得對其主張時效抗辯云云。惟按債務人
      於受通知時，所得對抗讓與人之事由，皆得以之對抗受讓
      人，民法第299 條第1 項定有明文。又所謂得對抗之事由
      ，不以狹義之抗辯權為限，而應廣泛包括凡足以阻止或排
      斥債權之成立、存續或行使之事由在內，蓋債權之讓與，
      在債務人既不得拒絕，自不宜因債權讓與之結果，而使債
      務人陷於不利之地位。經查，訴外人怡信公司於97年11月
      18日自前手即訴外人高林公司受讓系爭本票請求權時，系
      爭本票之請求權時效已於92年1 月7 日因罹於3 年之消滅
      期間而完成，則債務人之原告自得以得對抗讓與人即訴外
      人高林公司之時效抗辯事由，對抗訴外人怡信公司，嗣被
      告再於98年3 月3 日自前手即訴外人怡信公司受讓系爭本
      票請求權，債務人之原告當亦得以得對抗讓與人即訴外人
      怡信公司之時效抗辯事由，對抗被告，則被告前開所辯顯
      係誤解法律，泃非足取。
（二）原告依強制執行法第14條第1 項規定，訴請本院100 年度
      司執字第24428 號強制執行事件所為強制執行程序應予撤
      銷，有無理由？
    1.按執行名義成立後，如有消滅或妨礙債權人請求之事由發
      生，債務人得於強制執行程序終結前，向執行法院對債權
      人提起異議之訴，強制執行法第14條第1 項前段規定甚明
      。
    2.查消滅時效完成，債務人取得拒絕履行之抗辯權，得執以
      拒絕給付。本件原告既已行使消滅時效完成後拒絕履行之
      抗辯，被告即無從再依本院100年度司執字第24428號強制
      執行事件對原告之財產為強制執行。本件原告就此妨礙債
      權人請求事由所提起之債務人異議之訴，核無不合，應予
      准許。
（三）綜上所述，本件被告對原告雖仍享有台灣板橋地方法院89
      年度執字第940 號債權憑證所示債權中本金619,137 元及
      其利息之本票債權，惟原告主張系爭本票之票款請求權已
      罹於時效而消滅，並為拒絕履行之抗辯，被告自不得執系
      爭消滅時效已完成之本票裁定及債權憑證聲請執行。從而
      ，原告本於強制執行法第14條第1 項前段規定提起本件債
      務人異議之訴，請求撤銷本院100 年度司執字第24428 號
      強制執行事件所為執行程序，為有理由，應予准許。
六、本件判決之事證已臻明確，兩造其餘攻擊防禦方法，經審酌
    後，認均與判決結果無影響，爰不一一論述。
七、據上論結，本件原告之訴為有理由，依民事訴訟法第78條，
    判決如主文。
中    華    民    國   100    年    11    月    11    日
                    民事第一庭  法  官  高敏俐
以上正本係照原本作成。
如對本判決上訴，須於判決送達後20日內向本院提出上訴狀。
中    華    民    國   100    年    11    月    11    日
                                書記官  陳怡芳